【裁判字號】    89,易,2717
【裁判日期】    901012
【裁判案由】    侵占
【裁判全文】
臺灣板橋地方法院刑事判決                        八十九年度易字第二七一七號
    公  訴  人  臺灣板橋地方法院檢察署檢察官
    被      告  丙○○
右列被告因侵占案件，經檢察官提起公訴（八十八年度偵字第一三三四一號），本院
判決如左：
    主  文
丙○○意圖為自己不法之所有，而侵占對於業務上所持有之物，累犯，處有期徒刑壹
年陸月。
    事  實
一、丙○○（起訴書誤載為林子佑）曾於民國（下同）八十四年間因妨害自由案件，
    經本院判處有期徒刑四月，於八十五年三月二十五日確定，同年五月一日易科罰
    金執行完畢，猶不知悔改，其係址設台北縣林口鄉湖北村十四鄰五十三號之七聿
    鑫鋼鐵股份有限公司（下稱聿鑫公司）之實際負責人（名義負責人為張碧玉，業
    經檢察官以八十八年度偵字第八一三五號不起訴處分確定），先後於八十七年十
    月十二日及同年十一月六日，與康和營造工程股份有限公司（代表人原為顏清和
    ，現為戊○○，下稱康和公司）簽訂承攬契約，約定由聿鑫公司承攬康和公司在
    新竹縣竹東鎮○○路七十八號之「元大新坡新建工程」及臺北縣板橋市○○路二
    ００號之「康和新賞新建工程」二工地，由康和公司提供鋼筋材料，聿鑫公司以
    康和公司交付之鋼筋從事鋼筋加工及綁紮工程。簽約後，由康和公司向東和鋼鐵
    股份有限公司（下稱東和公司）及贊新鋼鐵股份有限公司（下稱贊新公司）購買
    鋼筋，自八十七年十月十九日起至八十八年二月十二日止，分別由東和公司運交
    一百五十九萬四千四百九十公斤之鋼筋至聿鑫公司之上址公司林口加工場。又自
    八十七年十二月十日起至八十八年二月十日止，由贊新公司運交一百二十萬一千
    一百三十公斤之鋼筋至聿鑫公司之前開加工場，並將康和公司所交付之上開鋼筋
    放置於一處，以與其他公司所委託處理之鋼筋表示區隔。詎丙○○於八十八年三
    月一日起陸續跳票、財務週轉不靈，明知上開康和公司所交付其公司承攬加工之
    鋼筋，為其業務上所持有之物，其所有權仍為康和公司所有，竟因其他債權人於
    八十八年三月三日晚上至其上址公司加工場討債並欲載走鋼筋抵債，由其公司廠
    長甲○○、業務經理乙○○以電話告知丙○○，丙○○竟意圖為自己不法之所有
    ，指示甲○○、乙○○將上開康和公司所有委由東和公司及贊新公司所運交之鋼
    筋之其中五十萬七千一百一十公斤（市值約新台幣四百餘萬元），以易持有為所
    有之意思，以之抵債做為清償其債務之用，而侵占入己，任由債權人載走。嗣於
    八十八年四月間，為康和公司發覺而查知上情。
二、案經康和公司訴請台灣板橋地方法院檢察署檢察官偵查起訴。
    理  由
一、訊據被告丙○○固坦承有與康和公司訂立承攬加工契約，及於右揭時地收受康和
    公司委由東和及贊新公司運交之鋼筋之事實，惟矢口否認有何侵占之犯行，辯稱
    ：伊係因生意失敗週轉失靈，並未將上開鋼筋侵占載去賣云云，經查：
（一）上開事實業據告訴人康和公司之代理人林秋萍、吳文升律師分別於偵查及本院
      調查時指訴甚詳，並有工程承攬合約書一份、東和公司出貨單三十八張、聿鑫
      公司砰量單三十七張（含竹東電子地磅六張）、贊新公司鋼筋磅量單十二張、
      鋼筋材料進場明細表二張（以上均為影本）附卷可參，被告確有與告訴人訂立
      鋼筋承攬加工契約，並收受上開由東和公司、贊新公司所運交鋼筋，尚無疑義
      。
（二）告訴人康和公司所交付聿鑫公司之鋼筋，係放置於其公司之另外一處，以與其
      他公司所交付之鋼筋區隔，且被告係將康和公司所交付之鋼筋加工後，交付康
      和公司之「元大新坡新建工程」及「康和新賞新建工程」二工地等情，業據被
      告坦承不諱（見本院九十年一月三十一日訊問筆錄），並經證人即聿鑫公司業
      務經理乙○○、及被告之下游廠商林福來證述屬實（見本院八十九年九月二十
      二日、九十年五月十六日訊問筆錄），並據證人即聿鑫公司廠務己○○證稱：
      「（問：廠內鋼筋有無分開放？）答：有。肯一、康和等公司鋼筋，都是分開
      放，以免公司施工、車子運載搞錯」等語（見本院八十年十月二十七日訊問筆
      錄），顯見被告加工之鋼筋係由告訴人提供，而由聿鑫公司予以加工後，再交
      付告訴人所指定之工地無訛。故被告所承攬加工之鋼筋材料係由定作人即告訴
      人所提供，而當事人之意思係重在工作物之完成，即由定作人康和公司提供鋼
      筋材料，由聿鑫公司加工後，將之交付告訴人所指定之上開工地，及觀之被告
      與告訴人所訂立之工程承攬合約書，其二者訂立之契約係屬承攬契約無疑，再
      按此項承攬契約，係以告訴人所交付之鋼筋，由聿鑫公司加工後，交付告訴人
      指定之工地，是其材料之所有權並未隨之移轉予告訴人，故本件由告訴人供給
      材料，雖將材料之占有，移轉於承攬人，但材料之所有權，並未移轉予告訴人
      ，其所有權仍為告訴人所有。
（三）被告於八十八年三月三日晚上某時，因債權人至其上址公司討債，並欲搬走鋼
      筋，被告告知其廠長甲○○讓債權人搬，嗣再接獲其公司業務經理乙○○之電
      話後，復表示有欠債權人債務，他們要搬就讓他們搬，並未明白表示只能搬走
      債權人自己公司之鋼筋，凌晨左右鋼筋大部分都被搬完，只剩下零的等情，已
      分據證人乙○○、聿鑫公司廠務己○○及前往搬鋼筋之債權人丁○○證述在卷
      （見本院八十九年九月二十二日及十月二十七日訊問筆錄），且被告亦自承：
      「我有向甲○○說有欠人的就讓他們搬」「（法官問：有作任何限制嗎？）答
      ：我有說不能超過債權額，例如欠人二十萬元他不能搬三十萬元。」等語（見
      本院八十九年九月二十二日訊問筆錄），顯見被告僅限制債權額，並未限制債
      權人搬走屬於告訴人所有之上開鋼筋，其有以上開告訴人所有之鋼筋資為清償
      債務之用，要堪認定。
（四）聿鑫公司自八十七年十月十九日起至八十八年二月十二日止，分別由東和公司
      運交一百五十九萬四千四百九十公斤之鋼筋，又自八十七年十二月十日起至八
      十八年二月十日止，由贊新公司運交一百二十萬一千一百三十公斤之鋼筋至聿
      鑫公司之前開加工場等情，有告訴人提出之上開東和公司出貨單三十八張、聿
      鑫公司砰量單三十七張（含竹東電子地磅六張）、贊新公司鋼筋磅量單十二張
      、鋼筋材料進場明細表二張附卷可佐，而聿鑫公司交付加工之鋼筋予告訴所指
      定之上開工地時，均有過磅，並於收到後簽章等情，已據證人即告訴人公司襄
      理廖盈貴到庭證述屬實，被告對證人廖盈貴之證詞亦當庭表示無意見（見本院
      八十九年十月二十七日訊問筆錄），而聿鑫公司就告訴人公司所交付之上開鋼
      筋尚有五十萬七千一百一十公斤未交付，有告訴人九十年三月七日所提出之板
      橋新賞新建工程及竹東新建工程鋼筋材料進場明細表二份、工程材料估驗請款
      單三紙、統一發票三紙在卷可證，被告辯稱並未積欠告訴人這麼多的鋼筋云云
      ，然無法提出告訴人簽收聿鑫公司所交付已加工之鋼筋之證據，其空言否認，
      自不能採信。
（五）被告為聿鑫公司之實際負責人，為被告所自承，並經告訴人指訴明確，為從事
      業務之人，其明知業務上所持有告訴人所交付之鋼筋，所有權仍屬告訴人所有
      ，於上開時地，債權人至其公司討債並欲搬鋼筋抵債，竟指示其公司員工以上
      開告訴人交付之鋼筋其中之五十萬七千一百一十公斤，任由債權人搬走抵債，
      其有以易持有為所有之意思至明。被告以其業務上持有告訴人所有之上開鋼筋
      抵債，以減少或免除其積欠債權人之債務，其有不法所有之意圖，已甚明確。
      被告所辯無侵占之意思云云，不足採信。綜上所述，被告所辯為飾卸之詞，均
      核無足採，本件事證已臻明確，被告之犯行，堪以認定。
二、被告丙○○係聿鑫公司實際負責人，為從事業務之人，上開告訴人所交付之鋼筋
    係被告基於業務上原因，而持有之物，核被告丙○○所為，係犯刑法第三百三十
    六條第二項之業務侵占罪。公訴人認被告所為係犯刑法第三百三十五條第一項之
    普通侵占罪，尚有未洽，起訴法條應予變更。又公訴人認被告係先後多次犯行，
    時間緊接，犯罪構成要件相同，顯係基於概括之犯意反覆為之，為連續犯，然查
    ：被告係於上揭時地，因債權人前往聿鑫公司討債並欲載走鋼筋抵債時，指示其
    公司員工乙○○等人讓債權人將告訴人所有之五十萬七千一百一十公斤鋼筋搬走
    抵債，其僅係一個侵占之行為，此部分公訴人尚有誤會，併此敘明。被告曾於八
    十四年間因妨害自由案件，經本院判處有期徒刑四月確定，於八十五年五月一日
    易科罰金執行完畢，有台灣高等法院檢察署刑案紀錄簡覆表可參，五年以內再犯
    本件有期徒刑以上之罪，為累犯，依法加重其刑。爰審酌被告之犯罪動機、目的
    、所侵占之鋼筋市值達四百餘萬元、尚未與告訴人達成民事和解、賠償損害及犯
    後態度等一切情狀，量處如主文所示之刑，以資懲儆。
據上論斷，應依刑事訴訟法第二百九十九條第一項前段、第三百條、刑法第三百三十
六條第二項、第四十七條，罰金罰鍰提高標準條例第一條前段，判決如主文。
本案經檢察官鄭嘉欣到庭執行職務
中      華      民      國    九十      年      十      月     十二     日
                                  臺灣板橋地方法院刑事第五庭
                                        法  官  林  錫  凱
右正本證明與原本無異。
如不服本判決，應於判決送達後十日內，向本院提出上訴狀。
                                        書記官  林  兆  嘉
中      華      民      國    九十      年      十      月     十五     日
附錄本案論罪科刑法條全文
刑法第三百三十六條
  對於公務上或因公益所持有之物，犯前條第一項之罪者，處一年以上七年以下有期
  徒刑，得併科五千元以下罰金。
  對於業務上所持有之物，犯前條第一項之罪者，處六月以上五年以下有期徒刑，得
  併科三千元以下罰金。
  前二項之未遂犯罰之。


司法院資訊處製作；財團法人民間司法改革基金會備份。
